臺灣雲林地方法院刑事判決
110年度易字第206號
公  訴  人  臺灣雲林地方檢察署檢察官
被      告  吳孟哲



上列被告因詐欺案件，經檢察官提起公訴（109年度偵字第6666
號），本院合議庭因被告於準備程序就被訴事實為有罪之陳述，
裁定由受命法官獨任進行簡式審判程序，並判決如下：
　　主　　　文
吳孟哲犯如附表編號1至2所示之罪，各處如附表編號1至2主文欄
所示之刑及沒收。應執行有期徒刑壹年捌月。
    事實及理由
一、犯罪事實：
　㈠吳孟哲於民國108年11月8日起，擔任銓威建設股份有限公司(
    下稱銓威公司)工地主任，因而獲知銓威公司在雲林縣斗六
    市中華路地段將有「銓威大樓」之營造工程。吳孟哲明知自
    己是上開公司新進員工，並無影響該公司工程發包決策之管
    道，卻欲利用發包工程中常有之收受回扣陋習，謀取想要承
    包上開工程廠商之錢財，其於得知立達睿營造有限公司（下
    稱立達睿公司）股東林仁德想承包上開工程後，竟意圖為自
    己不法之所有，基於詐欺取財之犯意，於108年12月中旬，
    在雲林縣○○市鎮○路00號立達睿公司鎮南工務駐所內，藉自
    己在銓威公司工作得以接觸內部事務之機會，向林仁德膨脹
    自己在銓威公司內之影響力，佯稱：伊可介紹上述工程，並
    可疏通銓威公司人員，使林仁德獲簽該營造契約云云，致林
    仁德因而陷於錯誤，先於109年1月間交付現金新臺幣(下同)
    50萬元予吳孟哲，又於同年3月31日匯款20萬元至吳孟哲指
    定之上海商業儲蓄銀行員林分行帳號00000000000000帳戶內
    。
　㈡吳孟哲知悉陳逸倫、王敏郎經營中英實業股份有限公司(下稱
    中英公司)在臺南市官田區籌建豬舍之事宜，遂引介林仁德
    結識陳逸倫、王敏郎，嗣經王敏郎轉介林仁德結識中英公司
    負責人陳清沛，並提出部分估價。吳孟哲明知自己並無影響
    該公司工程發包決策之管道，竟意圖為自己不法所有，基於
    詐欺取財之犯意，於109年2月間，在雲林縣○○市○○路000號
    立達睿公司中華工務駐所，向林仁德佯稱：王敏郎、陳逸郎
    團隊要求550萬元疏通，事成可於109年4月24日前，獲簽上
    述中英公司官田豬舍建案契約云云，致林仁德因而陷於錯誤
    ，於109年4月17日某時，在雲林縣斗六市中華路立達睿公司
    工務駐所內，交付現金550萬元予吳孟哲。嗣因林仁德屆期
    均未獲簽約，遂向吳孟哲催討償還其所交付現金共620萬元
    ，惟吳孟哲僅償還270萬元，即失聯而置諸不理，林仁德始
    悉受騙。
二、上開犯罪事實，業經被告吳孟哲於本院審理時坦承不諱（本
    院卷二第274頁），核與證人即告訴人林仁德於警詢及偵查
    中之證述、證人潘靜娟、王敏郎、陳清沛於警詢或偵查中之
    證述相符（警卷第3至21頁；偵卷第41至44、55至57、89至9
    0頁），並有告訴人提出之第一商業銀行匯款申請書回條、
    被告於109年4月17日簽收之收據、被告應徵銓威公司之應徵
    資料、被告之銓威建設人事資料表、勞工保險加保與退保申
    報表、勞工保險被保險人投保資料表附卷可稽（警卷第23、
    25頁；偵卷第61至73、75至80頁），堪認被告所為任意性自
    白核與事實相符，堪以採信。綜上，本案事證明確，被告前
    開犯行應堪認定，應予依法論科。
三、論罪科刑：
　㈠核被告所為，係犯刑法第339條第1項之詐欺取財罪。被告所
    犯上開犯行（共2罪），犯意各別，行為互殊，應予分論併
    罰。
　㈡爰審酌被告正值青壯之年，不思以己力換取財物，卻利用從
    事營造業務之機會，以業界中所稱收取回扣陋習之話語，取
    信於告訴人，並詐得財物，所為應予非難。惟念及被告終能
    於本院審理時坦承犯行，迄今尚未能與告訴人達成和解，未
    賠償告訴人全部損失，兼衡被告自陳專科肄業之智識程度，
    現在工地工作，暨其前有詐欺案件之前科素行、犯罪動機、
    目的、手段及所生損害等一切情狀，各量處如附表主文欄所
    示之刑。再綜合考量被告之人格及上開二罪間之關係、各次
    詐欺犯行係侵害同一被害人之財產法益及刑罰經濟及恤刑之
    目的，對於被告所犯二罪為整體非難評價後，爰定應執行如
    主文所示之刑。
四、沒收： 
　　被吿各次犯行所詐得之犯罪所得為現金70萬元及550萬元，
    惟告訴人於本院準備程序時供稱被告已返還270萬元等語（
    本院卷一第14頁），故就被告已合法發還予告訴人之犯罪所
    得部分，依刑法第38條之1第5項規定不予宣告沒收外，其餘
    未返還予告訴人之犯罪所得350萬元部分，既未扣案，爰依
    刑法第38條之1第1項前段、第3項規定宣告沒收，於全部或
    一部不能沒收或不宜執行沒收時，追徵其價額。
據上論斷，應依刑事訴訟法第273條之1第1項、第299條第1項前
段，判決如主文。
本案經檢察官黃煥軒提起公訴，檢察官陳淑香到庭執行職務。
中　　華　　民　　國　　111 　年　　8 　　月　　16　　日
                  刑事第三庭　法　官　廖奕淳
以上正本證明與原本無異。
如不服本判決應於收受判決後20日內向本院提出上訴書狀，並應
敘述具體理由；其未敘述上訴理由者，應於上訴期間屆滿後20日
內向本院補提理由書（均須按他造當事人之人數附繕本）。告訴
人或被害人不服本判決，應具備理由請求檢察官上訴，及上訴期
間之計算係以檢察官收受判決正本之日期為準。「切勿逕送上級
法院」。
                              書記官  陳玫燕
中　　華　　民　　國　　111 　年　　8 　　月　　16　　日
附錄本案論罪科刑法條：
中華民國刑法第339條
意圖為自己或第三人不法之所有，以詐術使人將本人或第三人之
物交付者，處5年以下有期徒刑、拘役或科或併科50萬元以下罰
金。
以前項方法得財產上不法之利益或使第三人得之者，亦同。
前二項之未遂犯罰之。

附表：
編號 犯罪事實 主文（罪名、宣告刑及沒收） 1 犯罪事實㈠ 吳孟哲犯詐欺取財罪，處有期徒刑玖月。 2 犯罪事實㈡ 吳孟哲犯詐欺取財罪，處有期徒刑壹年伍月。未扣案之犯罪所得新臺幣參佰伍拾萬元沒收，並於全部或一部不能沒收或不宜執行沒收時，追徵其價額。